臺灣高雄地方法院民事裁定　　　　　　100年度消債更字第4號
聲　請　人　謝旺達
上列當事人聲請消費者債務清理事件，本院裁定如下：
    主  文
聲請駁回。
聲請費用由聲請人負擔。
    理  由
一、聲請意旨略以：聲請人前未曾依「中華民國銀行公會會員辦
    理消費金融案件無擔保債務協商機制」請求共同協商債務清
    償方案，乃於99年11月10日向最大債權金融機構即高雄市農
    會請求協商不成立，然聲請人每月收入僅約新台幣（下同）
    54,804元，遭強制執行扣薪三分之一，尚須扶養配偶及三名
    子女等，已入不敷出，有不能清償債務之情事，爰聲請准予
    更生等語。
二、按「債務人不能清償債務或有不能清償之虞者，得依本條例
    所定更生或清算程序，清理其債務」、自債務人提出協商請
    求之翌日起逾30日不開始協商，或自開始協商之翌日起逾90
    日協商不成立，債務人得逕向法院聲請更生或清算，消費者
    債務清理條例第3 、153 條定有明文。查聲請人與最大債權
    銀行台中商銀協商不成立之情，有民國99年6 月14日前置協
    商不成立通知書（卷16頁）可稽，是聲請人聲請更生乃合於
    規定，惟是否有同條例第3 條規定，債務人不能清償債務或
    有不能清償之虞者，而得裁定准許依更生程序清理其債務，
    應另認定。
三、經查：聲請人現任職於高雄市消防局，97至98年度稅後所得
    分為852,617元、881,107 元，換算每月收入為71,051元、
    73,426元，名下有汽車一輛（卷37頁、42-44 頁所得及財產
    資料清單），99年1月至12月薪資於扣除每月必要之公保666
    元、健保3,288 元及退撫金2,235元後，分為48,274元、
    47,770元、48,082元、49,011元、48,615元、48,219元、
    48,615元、48,615元、48,111元、48,615元、48,615元、
    48,615元，則平均每月所得約為48,430元（卷138-142 頁薪
    資證明），又聲請人每年另領取年終獎金63,302元、考績獎
    金25,522元（卷69-72 頁薪資證明），平均每月7,402 元，
    每月尚有領取超勤加班費約17,000元（卷45-68 頁、183 頁
    加班費印領清冊），則其99年度平均每月實際所得含年終獎
    金等約為72,832元（48430+7402+17000）。
四、聲請人陳稱需扶養配偶及3 名子女。查聲請人之配偶陳惠玲
    97、98年均無所得，名下無財產（卷153-155 頁所得及財產
    資料），確有不能維持生活之情形，應有受扶養之必要，惟
    聲請人之長女謝薺萱業已成年，97、98年所得207,360 元、
    207,360 元，平均每月收入約17,280元、17,280元，名下有
    房屋1 棟、土地1 筆（卷159-161 頁所得及財產資料），顯
    有相當之資力，應與聲請人共同負擔扶養義務，依民法第
    1119 條 規定扶養之程度，應按負扶養義務者之經濟能力及
    身分定之，則聲請人需負擔之扶養費用比例約為80％（
    72832 ÷（72832+17280 ）），酌聲請人身處卡債纏身情況
    下，其應負扶養義務之程度，自有別於一般，而不能不顧及
    其目前經濟能力，況其配偶目前居住於謝薺萱名下之房屋，
    當可節省住居之開支，衡情以每人每月6,833 元（98年度受
    扶養人免稅額82,000元）計算其應負擔扶養費，則聲請人應
    負擔配偶之扶養費用為5,466 元（6833×80％）。另聲請人
    主張需扶養次女謝世緣、長子謝佩錡、三女謝宛樺，謝世緣
    97年申報所得為1,425 元、98年無所得，謝佩錡97、98年所
    得分為75,587元、79,331元，每月平均所得為6,299 元、
    6,611 元，謝宛樺無所得，三人名下均無財產（卷162-170
    頁財產及所得資料清單），查謝世緣（77年生）及謝佩錡（
    79年生）皆已成年（卷121 頁戶籍謄本），惟目前仍均在就
    學中（卷122 -123頁慈濟技術學院及永達技術學院學生證）
    ，依稅法規定在學中之成年子女仍有扶養必要，惟謝佩錡其
    98年度平均每月收入為6,611 元，既有收入，考量聲請人目
    前身陷卡債之窘境，是本院認聲請人負擔子女之扶養費應扣
    除謝佩錡平均每月所得6,611 元，則聲請人應負擔其扶養費
    用應為13,888元（6833×2+（0000-0000 ）。以高雄市98
    年每人每月最低生活費用11,309元計算聲請人必要生活費用
    ，則以其上揭99年度平均每月收入72,832元為準，扣除其個
    人必要支出11, 309 元及扶養費用19,354元（5466＋13888
    ），則每月猶有42,169元（00000-00000-00000 ）可資清償
    債務；縱使聲請人現遭債權人聲請強制執行扣薪1/3 約每月
    扣平均18,268元（前揭薪資單所示），加上如願接受最大債
    權銀行高雄市農會所提共分31期，利率3 ％，每月清償
    16,000元之協商方案，有前置協商不成立通知書（23頁）可
    查，其每月仍有7,901 元之餘額可資運用（00000-00000-
    00000 ），足徵其力能償還，顯欠還款誠意甚明，是以聲請
    人應無不能清償情事，足堪認定。再者，對照其無擔保債務
    總額2,570,783 元（卷13-21 頁、24-27 頁金融聯合徵信報
    告），以聲請人每月所餘42,169元逐年為清償，不計利息僅
    需約61個月（0000000 ÷42169 ）即約5 年期間即可清償完
    畢，並審酌聲請人現年51歲（49年出生，卷120 頁戶籍資料
    ），尚屬中壯年，以其公務員身份所受保障，距法定屆齡退
    休之65歲，一般可預期尚有14年穩定成長收入之職業生涯可
    期，力能逐期償還所欠債務，自無庸疑，實難認聲請人有不
    能清償債務或不能清償之虞之情事。
五、綜上，扣除聲請人之必要支出及扶養費用，其並無不能清償
    債務之情事，自與更生條件不合，故本件聲請，應予駁回，
    爰裁定如主文。
中    華    民    國   100    年    2     月    16    日
                  民事庭    法      官  藍家慶
上為正本係照原本作成
如不服本裁定，應於裁定送達後10日內，以書狀向本院提出抗告
，並繳納抗告費新臺幣1千元
中    華    民    國   100    年    2     月    16    日
                            書  記  官  梁竫